臺灣臺北地方法院行政訴訟判決　
111年度交字第27號
111年7月13日言詞辯論終結
原      告  蘇明和  
被      告  新北市政府交通事件裁決處
                      設新北市○○區○○路0段000號2樓
代  表  人  李忠台    住同上
訴訟代理人  黃曉妍律師
複代理人    高宏文律師
上列當事人間交通裁決事件，原告不服被告民國110年12月29日
新北裁催字第48-A1A403333號裁決，提起行政訴訟，本院判決如
下：
    主  文
原告之訴駁回。
訴訟費用新臺幣參佰元由原告負擔。　　
    事實及理由
一、事實概要：
　　原告駕駛000-000號普通重型機車（下稱A車），於民國110
    年9月3日下午5時26分許，行經信義區崇德街與信安街前，
    因轉彎車不讓直行車先行，與訴外人陳○○所駕駛之000-0000
    號普通重型機車（下車B車）碰撞，被臺北市政府警察局交
    通警察大隊（下稱舉發機關）依道路交通管理處罰條例（下
    稱道交條例）第48條第1項第6款規定，以北市警交大字第A1
    A403333號舉發違反道路交通管理事件通知單（下稱系爭舉
    發單），舉發原告有「轉彎車不讓直行車先行」之違規行為
    ，並載明應到案日期為110年11月20日前。嗣原告於110年10
    月25日向被告提出申訴，經被告函請舉發機關就原告陳述事
    項協助查明，舉發機關函復依規定舉發尚無違誤；原告於11
    0年12月29日向被告申請開立裁決書，被告於同日以原告於
    上開時、地有「轉彎車不讓直行車先行」之違規事實，依道
    交條例第48條第1項第6款，以新北裁催字第48-A1A403333號
    裁決書（下稱原處分）對原告裁處罰鍰新臺幣（下同）900
    元，並記違規點數1點，原處分於111年1月4日對原告送達。
    原告不服，於111年1月6日向本院提起行政訴訟。
二、原告起訴主張：
　　訴外人駕駛之B車係由水溝蓋急速直線行駛穿越崇德街，其
    所騎乘之位置已不在道路範圍，已喪失直行車所擁有之優先
    路權，又兩車之撞擊點乃訴外人之前車頭撞擊原告系爭車輛
    之右側排氣管管尾，並經原告被訴之過失傷害起訴書載明，
    交通事故處理單位記載兩車車頭相撞顯有違誤，是當兩車相
    撞時，原告之系爭車輛已完成左轉等情，並聲明：原處分撤
    銷。
三、被告則以：
　　經查道路交通事故初步分析研判表，經肇因研判為原告駕駛
    A車左彎時未依規定禮讓直行車先行所致；次查雙方道路交
    通事故談話紀錄表，並輔以道路交通事故現場圖以觀，可知
    違規當時訴外人沿信安街往南方向直行，而原告則由信安街
    左彎崇德街，參酌臺北高等行政法院103年度交上字第92號
    判決意旨，考系爭道交條例修法歷程，係賦予直行車具有絕
    對之『優先路權』，轉彎車一律須讓直行車先行，是以，本件
    訴外人車輛已通過路口欲進入信安街車道，原告應禮讓其先
    行，惟其通過於系爭路口時無其他不能注意之情事，卻疏未
    注意而逕行轉彎通過未禮讓直行車先行，致其他直行車輛無
    法通過甚或與之發生碰撞。另就原告所稱訴外人機車急速行
    駛水溝蓋上之情事，經原舉發單位回復函，並未查有肇事當
    時對造之行車速率之相關事證，且就此原告亦未再提出積極
    證據以資佐證，且縱訴外人係因超越同車道前車後直行，亦
    不影響其為直行車之事實，原告仍有禮讓先行義務，並聲明
    ：原告之訴駁回。
四、本院之判斷：
㈠、按「汽車行駛至交岔路口，其行進、轉彎，應依下列規定：…
    七、轉彎車應讓直行車先行。」，道路交通安全規則第102
    條第1項第7款定有明文。另「汽車駕駛人轉彎時，有下列情
    形之一者，處新臺幣600元以上1,800元以下罰鍰：…六、轉
    彎車不讓直行車先行。…」、「汽車駕駛人有下列各款所列
    條款之一者，除依原條款處罰鍰外，並予記點：一、有第33
    條第1項、第2項、第38條第1項、第40條、第45條、第47條
    第1款至第3款、第48條、第49條或第60條第2項第1款、第2
    款情形之一者，各記違規點數1點。」道交條例第48條第1項
    第6款、第63條第1項第1款亦有規定。
㈡、經查，本件原告於違規時間駕駛系爭A車，循臺北市信義區信
    安街南往北方向行駛至崇德街交岔路口左轉時，與由信安街
    北往南方向行駛直行通過該交岔路口之系爭B車發生碰撞事
    故，嗣經舉發機關認原告有「轉彎車不讓直行車先行」之違
    規而舉發，原告雖提出申訴不服舉發，惟經被告函請舉發機
    關查明原告陳述情節及違規當時情形後，仍認違規事實明確
    ，乃依道交條例第48條第1項第6款規定，以原處分裁處原告
    罰鍰900元，並記違規點數1點等情，有系爭舉發單（本院卷
    第63頁）、原告申訴資料（本院卷第71-74頁）、舉發機關1
    10年11月4日北市警交大事字第1103039498號函（本院卷第7
    5-76頁）、交通事故初步分析研判表（本院卷第77頁）、道
    路交通事故談話紀錄表（本院卷第79、85頁）、道路交通事
    故現場圖（本院卷第81頁）、道路交通事故補充資料表（本
    院卷第83頁）、原處分（本院卷第87頁）、採證照片（本院
    卷第93-101頁）在卷可稽，核堪採認為真實。
㈢、原告雖主張，兩車之撞擊點乃訴外人之前車頭撞擊原告系爭
    車輛之右側排氣管管尾，是當兩車相撞時，原告之系爭車輛
    已完成左轉云云。惟按道路交通管理處罰條例及道路交通安
    全規則有關「讓車」之規定，旨在確認行車順序及劃分道路
    路權，以維護交通往來之安全，待有路權之他車輛駕駛人通
    過，安全無虞時，始能再繼續通行之謂；以此解釋左轉彎車
    應暫停讓直行車先行規定之旨，左轉彎車除應先暫停於交岔
    路口，讓直行車先行通過外，在左轉彎駛進路口之過程中，
    也須隨時注意對向車道直行來車之車況，作讓停之準備。是
    以原告系爭車輛行駛至前揭交岔路口欲左轉時，自須在交岔
    路口前停車、觀察，禮讓對向信安街北往南方向直行來車先
    行，待確認信安街對向車道已無直行來車，安全無虞時，方
    得起步完成左轉，原告上開主張，自不可採為撤銷原處分之
    理由。另查道路交通事故談話紀錄表（本院卷第79、85頁）
    ，原告表示：「…我對向的計程車有停下來讓我左轉，但訴
    外人騎乘機車自計程車後方切出來往我這裡騎，我車輛前車
    頭與對方發生碰撞…」等語，足見原告於欲左轉彎時，主觀
    上已認為信安街對向之計程車停下來讓原告先行，而未再隨
    時注意對向車道直行來車之車況，作讓停之準備，自有轉彎
    車不讓直行車先行之主觀上違背注意義務之過失無訛，被告
    以原處分裁罰原告，洵屬適法有據。
㈣、至原告主張，訴外人駕駛之B車係由水溝蓋急速直線行駛穿越
    崇德街，其所騎乘之位置已不在道路範圍，已喪失直行車所
    擁有之優先路權云云。按道交條例第3條第1款規定，道路係
    指公路、街道、巷衖、廣場、騎樓、走廊或其他供公眾通行
    之地方，縱如原告所述屬實，訴外人騎於水溝蓋上，惟按前
    開道交條例第3條第1款規定，訴外人所騎乘之位置亦應屬於
    道路之範圍，且並不影響訴外人為直行車之性質，原告行經
    前揭交岔路口準備左轉彎時，本應禮讓直行之訴外人先行，
    待對向車道無直行來車時，方得完成左轉。又訴外人行駛有
    無超速及在水溝蓋上行駛情事，並不影響原告本件違規事實
    之成立，且道路交通規則訂立之目的，應不在規則本身訂立
    之條文，而是為維護交通行車及保障任何用路人生命身體之
    安全，是行車者若能遵守道路交通安全規則，則可避免車禍
    事故之發生或減輕車禍事故所造成之結果，即使當時系爭機
    車超速與在水溝蓋上行駛為原告所不可避免之因素，惟原告
    若能在車禍當時遵守道路交通安全規則而注意禮讓對向信安
    街北往南直行來車先行，待確認信安街對向車道已無直行來
    車，安全無虞時才完成左轉，當可減輕甚至避免事故之發生
    ，即原告所稱，並不足作為免其責任之理由。　
五、綜上所述，原告於事實概要欄所載時、地，有如事實概要欄
    所示之違規行為，事證明確，經被告於110年12月29日依道
    交條例第48條第1項第6款，以原處分裁處原告罰鍰900元，
    並記違規點數1點，核無違誤。原告訴請撤銷原處分，為無
    理由，應予駁回。
六、本案判決基礎已臻明確，兩造其餘攻擊防禦方法及訴訟資料
    ，經本院審核後，認與判決結果不生影響，且無調查之必要
    ，爰不一一論述及調查，併此敘明。
七、第一審裁判費為300元，依法應由敗訴之原告負擔，且係原
    告於起訴時繳納，爰確定第一審訴訟費用如主文第2項所示
    。
八、結論：原告之訴為無理由，依行政訴訟法第98條第1項前段
    、第237條之8第1項，判決如主文。
中　　華　　民　　國　　111 　年　　7 　　月　　27　　日
                  行政訴訟庭　　法　官　張瑜鳳
以上正本係依原本作成。
如不服本判決，應於判決送達後20日內，以原判決違背法令為理
由，向本院提出上訴狀並表明上訴理由（原判決所違背之法令及
其具體內容或依訴訟資料可認為原判決有違背法令之具體事實）
，並繳納上訴裁判費新臺幣750 元。
其未載明上訴理由者，應於提出上訴後20日內，向本院補提理由
書（上訴狀及上訴理由書均須按他造人數附繕本）；如未按期補
提上訴理由書，則逕以裁定駁回上訴。　　　　　　　　　 
中　　華　　民　　國　　111 　年　　7 　　月　　27　　日
                                書記官  林劭威